臺灣高雄地方法院刑事判決　　　　　　　100年度訴字第718號
公　訴　人　臺灣高雄地方法院檢察署檢察官
被　　　告　侯嘉宏
上列被告因毒品危害防制條例案件，經檢察官提起公訴（100年
度毒偵字第1773號），本院判決如下：
    主  文
侯嘉宏施用第一級毒品，累犯，處有期徒刑玖月。
    事  實
一、侯嘉宏前於民國91年間因施用毒品案件，經本院以91年度毒
    聲字第2698號裁定送觀察勒戒後，因無繼續施用毒品傾向，
    而於91年6 月27日執行完畢釋放，並經臺灣高雄地方法院檢
    察署檢察官以91年度毒偵字第2000號為不起訴處分確定。復
    於上開觀察勒戒執行完畢釋放後5 年內，於94年間再因施用
    毒品案件，經本院以94年度訴字第1465號判處有期徒刑6 月
    、4 月，合併定應執行刑為有期徒刑8 月確定，而於95年5
    月29日縮刑期滿執行完畢。嗣又因施用毒品案件，分別經本
    院以96年度訴字第2319號、97年度審訴字第950 號各判處有
    期徒刑6 月、7 月確定，接續執行後於98年1 月22日縮刑期
    滿執行完畢。詎其猶不知悔改，明知海洛因業經毒品危害防
    制條例第2 條第2 項第1 款明定為第一級毒品，不得非法施
    用，仍基於施用第一級毒品海洛因之犯意，於100 年2 月7
    日晚間某時許，於其位於高雄縣鳳山市○○路32巷55號住處
    ，以海洛因摻水置於針筒內注射之方式，施用第一級毒品海
    洛因1 次。嗣於同年月10日上午10時22分許，在高雄市大寮
    區○○○路509 號前，因形跡可疑為警盤查，經侯嘉宏同意
    採集尿液送驗，檢驗結果呈可待因、嗎啡陽性反應，始悉上
    情。
二、案經內政部警政署鐵路警察局高鐵警務段移送臺灣高雄地方
    法院檢察署檢察官偵查起訴。
    理  由
一、證據能力之審查：按被告以外之人於審判外之陳述，雖不符
    前4 條（即刑事訴訟法第159 條之1 至159 條之4 ）之規定
    ，而經當事人於審判程序同意作為證據，法院審酌該言詞陳
    述或書面陳述作成時之情況，認為適當者，亦得為證據。當
    事人、代理人或辯護人於法院調查證據時，知有第159 條第
    1 項不得為證據之情形，而未於言詞辯論終結前聲明異議者
    ，視為有前項之同意，刑事訴訟法第159 條之5 定有明文。
    本件所援引之以下各項證據（詳後述），其中屬於傳聞證據
    部分，因被告侯嘉宏及檢察官均表示無意見，未於言詞辯論
    終結前聲明異議（見本院審訴卷第14頁背面第5 行；本院訴
    字卷第15頁第13行至倒數第4 行），本院審酌該等證據作成
    時之狀況，並無違法取證之情事，且無不宜作為證據之情形
    ，依前開說明，爰認均有證據能力，合先敘明。
二、上開犯罪事實，業據被告侯嘉宏於本院審理中坦白承認（本
    院訴字卷第14頁背面倒數第2 行）。而被告尿液經送中山醫
    學大學附設醫院檢驗科藥物檢測中心以酵素免疫分析法、氣
    相層析/ 質譜儀法檢驗後，結果呈現嗎啡陽性反應，有該中
    心100 年2 月24日尿液檢驗報告在卷可稽（見警卷第12頁）
    。爰審酌( 一) 氣相層析質譜儀（GC／MS）乃目前就藥物篩
    檢結果必須進一步確認時最常採用之確認方法，因此在良好
    的操作條件之下，以氣相層析質譜儀作藥物及其代謝物之定
    性及定量分析，幾乎不會有偽陽性反應產生，業經行政院國
    軍退除役官輔導委員會台北榮民總醫院於83年4 月7 日以（
    83）北總內字第03059 號函示明確。( 二) 又海洛因係嗎啡
    經化學合成之半人工合成品，毒性倍於嗎啡，其經吸食或施
    打入人體，經新陳代謝作用又分解成嗎啡，故海洛因在進入
    人體後，均以嗎啡型態排於尿液中，故於吸食或施打海洛因
    者尿液中，可檢出嗎啡陽性反應，業經憲兵司令部80年5 月
    7 日以（80）鑑驗字第1746號函示明確。從而，被告尿液經
    以氣相層析質譜儀鑑驗後，結果呈嗎啡陽性反應，已如前述
    ，是依前開函示意旨，被告自白核與事實相符，其施用第一
    級毒品海洛因1 次之犯行，堪以認定。
三、論罪科刑
（一）按犯毒品危害防制條例第10條之罪，經觀察、勒戒後，認
      無繼續施用毒品之傾向，應即釋放，並為不起訴處分；認
      有繼續施用毒品之傾向者，應由檢察官聲請法院裁定令入
      戒治處所施以強制戒治，至無繼續戒治之必要，強制戒治
      期滿，應即釋放，由檢察官為不起訴處分。經觀察勒戒、
      強制戒治執行完畢釋放後，5 年內再犯第10條之罪，依93
      年1 月9 日修正施行之毒品危害防制條例第23條第2 項規
      定意旨，應由檢察官偵查起訴。又依修正後之規定，僅限
      於「初犯」及「5 年後再犯」二種情形，始應先經觀察、
      勒戒或強制戒治程序。倘被告於5 年內已再犯，經依法追
      訴處罰，縱其第3 次（或第3 次以上）再度施用毒品之時
      間，在初犯經觀察、勒戒或強制戒治執行完畢釋放5 年以
      後，已不合於「5 年後再犯」之規定，且因已於「5 年內
      再犯」，顯見其再犯率甚高，原實施觀察、勒戒或強制戒
      治，已無法收其實效，即應依該條例第10條處罰（最高法
      院97年度第5 次刑事庭會議決議參照）。
（二）查被告前因施用毒品案件，經本院以91年度毒聲字第2698
      號裁定送觀察勒戒後，因認無繼續施用傾向，於91年6 月
      27日執行完畢釋放。又於觀察勒戒執行完畢釋放後5 年內
      ，因施用毒品案件，經本院以94年度訴字第1465號判處有
      期徒刑6 月、4 月，合併定應執行刑為有期徒刑8 月確定
      等情，有臺灣高雄地方法院檢察署刑案資料查註紀錄表、
      臺灣高等法院被告前案紀錄表在卷可證。因被告於觀察勒
      戒執行完畢釋放後，5 年內再犯毒品危害防制條例第10條
      之罪，是依前開說明，應依法論科。
（三）另海洛因為毒品危害防制條例所稱之第一級毒品，此觀諸
      該條例第2 條第2 項第1 款甚明，被告施用上開毒品，核
      其所為，係違反毒品危害防制條例第10條第1 項之施用第
      一級毒品罪。被告施用第一級毒品前持有第一級毒品之行
      為，本應論以持有之罪，惟該次持有毒品之低度行為為其
      後施用毒品之高度行為所吸收，不另論罪。被告有事實欄
      所載之犯罪前科及執行情形，有臺灣高等法院被告前案紀
      錄表1份 在卷可查，其於上開有期徒刑執行完畢後5 年內
      ，故意再犯本件有期徒刑以上之罪，為累犯，應依刑法第
      47條第1 項之規定加重其刑。爰審酌被告經觀察勒戒後，
      未戒絕毒品，另再施用毒品，顯見其自制力不足，無法擺
      脫毒品，故應藉由刑罰之執行，以收教化之功能，並參以
      被告犯後坦承施用毒品犯行，所犯係自傷行為，尚未害及
      他人等一切情狀，量處如主文所示之刑，以資懲儆。
據上論斷，應依刑事訴訟法第299 條第1 項前段，毒品危害防制
條例第10條第1 項，刑法第11條前段、第47條第1 項，判決如主
文。
本案經檢察官張志杰到庭執行職務。
中    華    民    國   100    年    8     月    19    日
              刑事第四庭    審判長法  官  葉文博
                                  法  官  謝文嵐
                                  法  官  郭任昇
以上正本證明與原本無異。
如不服本判決應於收受送達後10日內向本院提出上訴書狀，並應
敘述具體理由；如未敘述上訴理由者，應於上訴期間屆滿後20日
內向本院補提理由書（均須按他造當事人之人數附繕本）「切勿
逕送上級法院」。
中    華    民    國   100    年    8     月    19    日
                                  書記官  葉玉芬
附錄本案論罪科刑法條：
毒品危害防制條例第10條第1項
施用第一級毒品者，處六月以上五年以下有期徒刑。